【裁判字號】    98,聲,240
【裁判日期】    980630
【裁判案由】    訴訟救助
【裁判全文】
臺灣高等法院民事裁定                   98年度聲字第240號
聲  請  人  甲○○
上列聲請人因與相對人財政部國有財產局間債務人異議之訴事件
，聲請訴訟救助，本院裁定如下：
    主  文
聲請駁回。
聲請訴訟費用由聲請人負擔。
    理  由
一、聲請意旨略以：聲請人於去年底因公司休業而遭裁員，迄今
    仍持續領取失業救濟金，經濟狀況不佳，而名下唯一之不動
    產，業遭相對人扣押執行不能自由處分，聲請人目前已借貸
    無門，實無力在籌措鉅額之上訴裁判費，請准予訴訟救助云
    云。
二、按當事人無資力支出訴訟費用者，依民事訴訟法第107 條規
    定，法院固應依聲請准予訴訟救助，然所謂無資力，係指窘
    於生活，且缺乏經濟信用者而言，而此項請求救助之事由，
    依同法第109條第2項、第284條之規定， 應提出能即時調查
    之證據以釋明之（最高法院43年台抗字第152 號判例意旨參
    照）。又倘當事人在原審曾經繳納裁判費，而於訴訟進行中
    不能釋明其經濟狀況確有重大之變遷，即不得遽為聲請訴訟
    救助（最高法院17年聲字第124號判例意旨參照）。
三、經查：
  (一)聲請人因與相對人間債務人異議之訴事件，曾於民國97年
      10月29日繳納第一審裁判費新台幣（下同）331,792元，
      有台灣台北地方法院自行收納款項統一收據可按（見原法
      院97年度訴字第6160號卷頁2 ）；另經本院依職權調取聲
      請人所得及財產歸戶資料，聲請人名下除有4 筆不動產外
      ，97年度尚有薪資所得、租賃所得、多筆投資、股利所得
      等所得收入，財產總額合計達12,740,068元，有稅務電子
      閘門財產所得調件明細表等件在卷可憑（見本院卷頁10-1
      3），已難認其無資力支出訴訟費用。
  (二)聲請人雖主張其目前失業且名下之不動產遭強制執行不能
      自由處分云云，並提出非自願離職證明書及北市勞工局訪
      談紀錄表影本各1 件以為釋明。然聲請人所有之不動產遭
      強制執行之事實係發生於其起訴並繳納第一審裁判費之前
      ，已難據此認係經濟狀況事後變遷之事由。又依上所述，
      聲請人於97年度除薪資所得147,000元外， 尚有其他上述
      租賃、投資及股利所得等收入，亦難以認定其無財產且乏
      籌措款項以支出訴訟費用之經濟信用。此外，聲請人復未
      能提出其他能即時調查之證據以釋明其經濟狀況有重大變
      遷致無資力支出訴訟費用，揆諸上開說明，則其聲請訴訟
      救助，難認有理，不應准許。
四、據上論結，本件聲請為無理由，爰裁定如主文。
中    華    民    國    98    年    6     月    30    日
                    民事第十四庭
                        審判長法  官  張  蘭
                              法  官  黃麟倫
                              法  官  鄭純惠
正本係照原本作成。
如不服本裁定，應於收受送達後10日內向本院提出抗告狀，並應
繳納抗告費新台幣１千元。
中    華    民    國    98    年    7     月    3     日
                              書記官  劉麗芬

司法院資訊處製作；財團法人民間司法改革基金會備份。
